【裁判字號】    98,簡上,112
【裁判日期】    980324
【裁判案由】    詐欺
【裁判全文】
臺灣桃園地方法院刑事判決             98年度簡上字第112號
上  訴  人
即  被  告  甲○○
上列上訴人因詐欺案件，不服本院簡易庭於民國97年12月31日所
為之97年度桃簡字第1478號刑事簡易判決（原檢察官聲請簡易判
決處刑案號：97年度偵字第8723號），提起上訴，本院管轄之第
二審合議庭判決如下：
    主  文
上訴駁回。
    事  實
一、甲○○明知申辦行動電話門號使用乃輕而易舉之事，故無正
    當理由徵求他人提供行動電話門號者，極易利用該等行動電
    話門號為與財產有關之犯罪工具，而可預見將行動電話門號
    提供他人使用將幫助他人實施詐欺犯罪，惟仍基於縱有人以
    其行動電話門號實施詐欺犯罪亦不違背其本意之幫助犯意，
    於民國95年9 月9 日申辦門號0000000000號行動電話後之某
    日，在嘉義縣嘉義市某處，將上開行動電話（含SIM 卡）交
    付予某真實姓名、年籍不詳自稱「林丁發」之成年男子（下
    稱「林丁發」），而以此方式幫助詐欺集團於詐騙時，掩飾
    其犯罪行為不易追查，嗣「林丁發」即與其所屬犯罪集團成
    員，共同基於意圖為自己不法所有之犯意聯絡，由某不詳姓
    名、年籍之詐欺集團成員，於95年9 月25日，撥打電話予林
    遙炘，佯稱其帳戶內資料遭冒用，並指示林遙炘撥打甲○○
    上開所申請之行動電話門號，林遙炘不察，於撥打上開行動
    電話門號時，詐欺集團成員即佯稱應將帳戶內之存款匯至指
    定之黃培勝（由臺灣臺南地方法院判決確定）所申請之中華
    郵政新營郵局局號0000000 號、帳號0000000 號帳戶內，林
    遙炘因陷於錯誤，遂依詐騙集團成員之指示，匯款新臺幣（
    下同）30萬至上開黃培勝所有之帳戶內，並隨即遭詐欺集團
    成員提領一空，嗣林遙炘察覺有異而報警處理，經警循線查
    悉上情。
二、案經臺南縣警察局善化分局報請臺灣臺南地方法院檢察署呈
    請臺灣高等法院檢察署檢察長令轉臺灣新竹地方法院檢察署
    呈請臺灣高等法院檢察署檢察長令轉臺灣桃園地方法院檢察
    署檢察官偵查後聲請簡易判決處刑。
    理  由
一、被告甲○○矢口否認有幫助詐欺之犯行，辯稱：伊是在工作
    時認識林丁發，林丁發表示沒有手機使用，伊只是好意幫林
    丁發申辦手機，並不知道林丁發會將手機當作犯罪的工具，
    伊只知道林丁發是嘉義水上鄉那裡的人，詳細的年籍資料伊
    不清楚云云。經查：
  (一)於95年9 月25日，詐欺集團成員撥打電話予林遙炘，佯稱其
    帳戶內資料遭冒用，並指示林遙炘撥打上開被告所申請之行
    動電話門號，林遙炘遂依詐欺集團成員指示，撥打電話至被
    告所申請之行動電話門號，隨即有詐欺集團成員指示林遙炘
    ，應將帳戶內之存款匯至指定之黃培勝所申請之中華郵政新
    營郵局局號0000000 號、帳號0000000 號帳戶內，林遙炘因
    陷於錯誤，遂依詐騙集團成員之指示，匯款30萬至上開黃培
    勝所有之帳戶內，並隨即遭詐欺集團成員提領一空等情，業
    據被告於檢察官訊問、本院審理時所不否認，並據證人黃培
    勝、曾俊凱、林遙炘、曾雅芳於警詢中證述明確，復有通聯
    調閱查詢單、匯款申請書、中華郵政股份有限公司新營郵局
    函、內政部警政署反詐騙案件紀錄表、臺中市警察局第5 分
    局受理詐騙帳戶警示、電話斷話簡便格式表各1 份附卷可佐
    （見臺南縣警察局善化分局刑案偵查卷宗第11頁、第20頁至
    第25頁），此部分之事實，應堪認定。
  (二)查申辦行動電話門號使用乃輕而易舉之事，故無正當理由徵
    求他人提供行動電話門號者，極易利用該等行動電話門號為
    與財產有關之犯罪工具，此為吾人依一般生活認知所易於體
    察之常識，衡諸一般常情，任何人均可辦理行動電話門號使
    用，如無正當理由，實無購買或租借他人行動電話門號使用
    之理，縱特殊情況偶需交付他人使用，亦必深入瞭解用途及
    合理性，始予提供，且該等行動電話門號如落入不明人士手
    中，而未加以闡明正常用途，極易被利用為與財產有關之犯
    罪工具，而有犯罪意圖者，非有正當理由，竟徵求他人提供
    行動電話門號，客觀上可預見其目的，係供為犯某種犯罪以
    隱匿身分以免行為人身分曝光之用意，一般人本於一般認知
    能力均易於瞭解，報章媒體復一再披露詐騙集團為規避查緝
    ，故使用他人行動電話門號以遂行詐欺之不法犯罪態樣，被
    告為智慮健全、有社會經驗之成年人，對此自難諉為不知，
    且被告自承對取得其行動電話門號者即「林丁發」之真實姓
    名、年籍資料毫無所悉，則該人既有使用行動電話門號之需
    ，竟不思自行申辦，反大費周章收集他人行動電話門號使用
    ，顯與一般交易常情相悖，則其用途實屬可疑，足證被告應
    可預見行動電話門號提供他人使用，將幫助他人實施詐欺犯
    罪，竟仍將其行動電話門號交付來路不明之人，使該人得以
    用以詐騙他人使用，是縱無證據證明被告明知該人之犯罪態
    樣係以該行動電話門號供詐欺之用，惟其顯具縱有人以其行
    動電話門號實施詐欺犯罪亦不違背其本意之幫助意思至明。
  (三)綜上所述，被告上開所辯不足採信，被告有幫助他人犯詐欺
    取財罪之不確定故意甚明，本件事證明確，被告犯行堪以認
    定，應予依法論科。
二、核被告所為，係犯刑法第30條第1 項、第339 條第1 項詐欺
    取財罪之幫助犯。又被告幫助他人犯前開罪名，依刑法第30
    條第2 項之規定，按正犯之刑減輕之。原審以被告事證明確
    ，援引刑事訴訟法第449 條第1 項、第454 條第2 項、刑法
    第339 條第1 項、第30條第1 項、第2 項、第41條第1 項前
    段、刑法施行法第1 條之1 第1 項、第2 項前段、中華民國
    九十六年罪犯減刑條例第2 條第1 項第3 款、第7 條、第9
    條，並爰審酌被告率將申辦之行動電話門號交付他人充為施
    詐行騙之用，不僅助長詐欺等財產犯罪於社會上充斥橫行，
    且因有「人頭電話」包藏掩飾致而查緝困難之故，主犯成員
    遂有恃無恐，行徑乃更加囂張、狂放，直視法律為無物、若
    敝屣，致臺灣漸成各種財產犯罪者之樂園，如入無人之境，
    是見被告犯行所生之危害極鉅，復兼衡其犯後態度等一切情
    狀，量處被告有期徒刑4 月，減為有期徒刑2 月，並諭知易
    科罰金之折算標準，其認事用法均無不合，量刑亦屬妥適，
    應予維持。被告仍執陳詞否認犯行，要無可採，其提起本件
    上訴，指摘原判決不當，為無理由，應予駁回。
據上論斷，應依刑事訴訟法第455 條之1 第1 項、第3 項、第36
8 條，判決如主文。
本案經檢察官蔡如惠到庭執行職務。
中    華    民    國    98    年    3     月    24    日
                  刑事第四庭  審判長法  官  袁雪華
                                    法  官  陳可薇
                                    法  官  張淑華
以上正本證明與原本無異。
本判決不得上訴。
                                    書記官  鄭嘉惠
中    華    民    國    98    年    3     月    30    日
附錄論罪科刑法條：
中華民國刑法第339 條（普通詐欺罪）
意圖為自己或第三人不法之所有，以詐術使人將本人或第三人之
物交付者，處5 年以下有期徒刑、拘役或科或併科1 千元以下罰
金。


司法院資訊處製作；財團法人民間司法改革基金會備份。
